【裁判字號】    90,上易,1553
【裁判日期】    900612
【裁判案由】    妨害婚姻
【裁判全文】
臺灣高等法院刑事判決                            九十年度上易字第一五五三號
    上  訴  人
    即  被  告  甲○○
    選任辯護人  簡旭成
                林聖鈞
右上訴人因妨害婚姻案件，不服臺灣板橋地方法院八十九年度易字第四四四九號，中
華民國九十年三月二十一日第一審判決（起訴案號：臺灣板橋地方法院檢察署八十九
年度偵字第一九二四一號）提起上訴，本院判決如左：
    主  文
原判決撤銷。
本件公訴不受理。
    理  由
一、公訴意旨略以：被告甲○○明知吳政霖為有配偶之人，竟基於概括之犯意，自民
    國（下同）八十七年十二月二十日起至八十九年二月底某日止，歷經多次搬遷，
    先後在臺北縣新莊市○○○路六五之一號十一樓、同市○○路五一四巷三三弄五
    號二樓、臺北縣三重市○○○路某屋、新莊市○○街七一巷十九號三樓等租屋處
    ，與吳政霖同居相姦多次。嗣於八十九年二月底某日，吳政霖返家告知其妻乙○
    ○，二人通姦、相姦之事，乙○○始悉上情，因認被告涉有刑法第二百三十九條
    後段相姦罪之罪嫌（公訴人誤係犯同條前段之通姦罪）。
二、訊據上訴人即被告甲○○，固坦承有與吳政霖相姦之事實，但辯稱告訴人既宥恕
    其夫吳政霖而未對其夫一併提出告訴，依法其告訴權已經喪失云云。按刑法第二
    百四十五條第一項規定，相姦罪須告訴乃論，又同條第二項規定，第二百三十九
    條之罪，配偶縱容或宥恕者，不得告訴。復按「刑法第二百四十五條第二項之縱
    容與宥恕，其不得告訴之範圍相同，如有告訴權人對於共犯中一人宥恕，按照告
    訴不可分之原則，對於其他共犯，自亦不得告訴。」（見司法院院字第二二六一
    號解釋）；又「縱容配偶與人通姦，告訴權即已喪失，不能因嗣後翻悔而回復。
    又所謂縱容，但有容許其配偶與人通姦之行為即足。至相姦之人，原不必經其容
    許」（司法院院字第一六○五號解釋）。查告訴人在其告訴補充狀中（八十九年
    五月二日提出），已表明自己早已原諒了吳政霖：「我先生回來答應我不會和甲
    ○○在一起，我先生都將實情全部說出，我原諒我先生，我怕以後兩人會糾纏不
    清，所以我要提出告訴狀」；且吳政霖在八十九年四月十八日板橋地方法院檢察
    署偵訊時亦表示：「我與被告分手後，她（指告訴人）才原諒我」，準此，告訴
    人在對被告提出告訴之前，對其夫吳政霖既因事後宥恕而喪失告訴權（事實上臺
    灣板橋地方法院檢察署檢察官也因此未起訴吳政霖），揆諸前揭司法院解釋等意
    旨，其對被告因告訴不可分之關係自亦喪失告訴權而不得告訴。從而本件既不得
    提起告訴而向檢察官提起，檢察官並據以起訴，乃起訴之程序違背規定，於法未
    合，被告所辯為有理，應依刑事訴訟法第三百零三條第一款為不受理之判決。原
    審未詳勾稽，遽為有罪之判決，核有未當，被告上訴執此指摘原判決不當，為有
    理由，應予撤銷改判，另諭知不受理之判決。
據上論斷，應依刑事訴訟法第三百六十九條第一項前段、第三百六十四條、第三百零
三條第一款，判決如主文。
本案經檢察官王安明到庭執行職務。
中      華      民      國    九十      年      六      月     十二     日
                            臺灣高等法院刑事第十二庭
                                    審判長法  官  劉  景  星
                                          法  官  陳  博  志
                                          法  官  陳  志  洋
右正本證明與原本無異。
不得上訴。
                                          書記官  顧 倪淑 貞
中      華      民      國    九十      年      六      月      十八    日


司法院資訊處製作；財團法人民間司法改革基金會備份。
